臺灣高雄地方法院刑事判決　　　　　　　 99年度訴字第171號
公　訴　人　台灣高雄地方法院檢察署檢察官
被　　　告　蔡忠煌
選任辯護人　吳幸怡律師
　　　　　　李亭萱律師
被　　　告　黃有良
選任辯護人　張永昌律師
上列被告因貪污治罪條例等案件，經檢察官提起公訴（98年度
偵字第21860號、98年度偵字第36950號），本院判決如下：
    主  文
蔡忠煌犯貪污治罪條例之不違背職務收受賄賂罪，共罪，各處
有期徒刑年捌月，褫奪公權貳年，各次所得財物新臺幣伍萬元
、萬元、壹萬元應分別追繳沒收，如全部或一部無法追繳時，
以其財產抵償之。又犯行使公務員登載不實文書罪，處有期徒刑
壹年貳月。應執行有期徒刑伍年陸月，褫奪公權貳年，所得財物
共新臺幣玖萬元應追繳沒收，如全部或一部無法追繳時，以其財
產抵償之。
黃有良無罪。
    事  實
一、蔡忠煌於民國97年間擔任高雄縣政府環境保護局（現已改制
    為高雄市政府環境保護局，為便於區別及載明理由起見，仍
    沿用改制前原高雄縣政府之行政區域劃分，下稱高雄縣環保
    局）第四科技士（起訴書誤繕為第四科科員），負責高雄縣
    橋頭鄉、旗山鎮、茄萣鄉列管事業廢棄物之管理及公民營清
    除處理機構之管理、輔導，及所轄民營廢棄物處理機構周辰
    實業股份有限公司（下稱周辰公司）甲級廢棄物處理許可證
    展延、申請境外輸入廢電纜線、廢馬達及廢壓縮機程序審查
    事項，及動態稽查、違規告發之業務，為依法令服務於地方
    自治團體所屬機關而具有法定職務權限之公務員。
二、緣周辰公司之甲級廢棄物處理許可證（下稱處理許可證）即
    將於97年3 月31日期滿，於96年12月27日向高雄縣政府申請
    展延處理許可證後，為求順利審查獲准及儘速取得展延之處
    理許可證，遂於97年1 月間某日，周辰公司負責人謝明和與
    經理胡自健商議後，指示林麗卿將裝有新台幣（下同）5 萬
    元之紅包袋，連同水果禮盒交予胡自健，胡自健將裝有現金
    之紅包袋置放在水果禮盒底層，前往高雄縣鳥松鄉○○路83
    4 號高雄縣環保局，經以電話詢明蔡忠煌所駕駛車號ZE-820
    0 號自用小客車之停放位置及開啟車門之密碼（當時使用之
    密碼為46280 號）後，將該夾藏5 萬元賄款之水果禮盒置放
    在該自用小客車內。蔡忠煌明知胡自健所交付之5 萬元賄款
    ，係為求順利辦理展延處理許可證之事宜，與其經辦之職務
    內容有關，竟收受上開5 萬元之賄款。蔡忠煌先進行申請文
    件程序審查，於受理周辰公司申請2 月後即97年2 月26日始
    邀集周辰公司代表列席及審查委員進行第一次審查會；審查
    會結論提出原高雄市南區資源回收廠同意代處理之同意函至
    96年12月底止，應提出新同意函及若干補正、改善事項，請
    周辰公司依審查事項進行修訂；嗣周辰公司先於同年3 月3
    日申請，經高雄市南區資源回收廠於同年3 月4 日函覆同意
    代處理時，即於同日（即3 月4 日）連同其他依審查意見及
    建議事項結論，提出處理許可展延申請計畫書第一次修訂本
    ，蔡忠煌旋即於同年3 月5 日通知周辰公司及審查委員，將
    於同年3 月11日進行處理許可證第二次現勘審查會議。會後
    蔡忠煌於同年3 月18日檢送第二次審查會議紀錄時，周辰公
    司即於同日依審查意見及建議事項結論，完成處理許可展延
    申請計畫書第二次修訂本，並檢送高雄縣環保局，蔡忠煌據
    此復於同年3 月21日將第二次修訂本寄送各審查委員審核同
    意後，高雄縣政府始於同年4 月3 日核發府環廢甲處字第
    0970052463號處理許可證（許可期限至102 年3 月31日止）
    。嗣經法務部調查局航業調查處高雄調查站（下稱海調站）
    依法對於周辰公司使用之00-0000000號電話進行通訊監察，
    獲悉謝明和詢問胡自健有無依指示內容致贈賄款之對話意旨
    ，始循線查悉上情。
三、周辰公司於97年4 月21日向高雄縣環保局提出「不含油脂廢
    電線、電纜輸入」及「含塑膠、橡膠或油脂之廢馬達輸入」
    申請案（下稱廢電線、廢電纜、廢馬達輸入案），蔡忠煌即
    於同年4 月23日簽擬提報審查委員審查，嗣於同年6 月9 日
    發開會通知於同年6 月11日進行廢電線、廢電纜、廢馬達輸
    入案之第一次審查會議，與會人員計有高雄縣環保局人員、
    審查委員及周辰公司代表參加，當日審查委員提出審查意見
    ，經被告蔡忠煌彙整後，於同年7 月3 日函附審查會議紀錄
    ，請周辰公司確實依據會議結論及審查意見辦理，並於同年
    7 月31日提報申請書（第一次修訂本）。周辰公司另於同年
    5 月28日向高雄縣環保局提出「含塑膠、橡膠或油脂之廢壓
    縮機輸入」申請（下稱廢壓縮機輸入案），蔡忠煌於同年5
    月30日簽擬提報審查委員審查，嗣於同年7 月3 日發開會通
    知於同年7 月9 日進行廢壓縮機第一次審查會議，會中審查
    委員提出審查意見，經被告蔡忠煌彙整後，於同年8 月15日
    前某日（函文之發文日期誤載為97年8 月25日）函附審查會
    議紀錄，請周辰公司確實依據會議結論及審查意見辦理，並
    於同年8 月15日提報申請書（第一次修訂本）。周辰公司於
    同年7 月21日將廢電線、廢電纜、廢馬達輸入案，連同廢壓
    縮機輸入案第一次修訂本提報予高雄縣環保局，高雄縣環保
    局即再訂於同年8 月11日進行廢電線、廢電纜、廢馬達、廢
    壓縮機輸入案第二次審查會議。嗣周辰公司為爭取時效，依
    據高雄縣環保局97年8 月21日之府環四字第0970162763號函
    及審查委員於會議中提出之審查意見，先向蔡忠煌取得發文
    文號及日期後，於同年8 月27日提出廢電線、廢電纜、廢馬
    達輸入案，連同廢壓縮機輸入案第二次修訂本提報予高雄縣
    環保局。周辰公司為求順利審查獲准及儘速取得廢電線、廢
    電纜、廢馬達及廢壓縮機之貨品進口同意書，遂於97年9 月
    間某日，周辰公司負責人謝明和與經理胡自健商議後，指示
    林麗卿將裝有3 萬元之紅包袋，連同水果禮盒交予胡自健，
    胡自健將裝有現金之紅包袋置放在水果禮盒底層，於同年9
    月8 日前往高雄縣環保局附近，經以電話詢明蔡忠煌所駕駛
    車號ZE-8200 號自用小客車之停放位置及開啟車門之密碼（
    當時使用之密碼為46280 號）後，將該夾藏3 萬元賄款之水
    果禮盒置放在該自用小客車內。蔡忠煌明知胡自健所交付之
    3 萬元賄款，係為求順利及迅速取得貨品進口同意書，與其
    經辦之職務內容有關，竟收受上開3 萬元之賄款。嗣高雄縣
    政府於同年10月20日以府環四字第0970227687號函許可周辰
    公司至98年7 月31日前，每月得輸入4000公噸以下之廢壓縮
    機、於同年10月22日以府環四字第0970227686號函許可周辰
    公司至98年7月31日前，每月得輸入600公噸以下之廢馬達、
    於同年10月31日以府環四字第0970240528號函許可周辰公司
    至98年7月31日前，每月得輸入600公噸以下之廢電線、廢電
    纜，並核發貨品進口同意書。案經海調站依法對於胡自健使
    用之0000000000號行動電話進行通訊監察，獲悉胡自健與蔡
    忠煌有關授受物品及謝明和詢問胡自健有無依指示內容致贈
    賄款之對話意旨，始循線查悉上情。
四、周辰公司於進口廢壓縮機後，為求日後相關業務能通過蔡忠
    煌所實施之稽查，乃於98年1 月14日或15日許，經謝明和指
    示林麗卿將裝有1 萬元之紅包袋，連同水果禮盒交予胡自健
    ，胡自健將裝有現金之紅包袋置放在水果禮盒底層，於同年
    1 月15日12時許前往高雄縣環保局附近，經以電話詢明蔡忠
    煌所駕駛車號ZE-8200 號自用小客車之停放位置及開啟車門
    之密碼（當時使用之密碼為46280 號）後，將該夾藏1 萬元
    賄款之水果禮盒置放在該自用小客車內。蔡忠煌明知胡自健
    所交付之1萬元賄款，係為求進口廢壓縮機能通過稽查，與
    其經辦之職務內容有關，竟收受上開1萬元之賄款。案經海
    調站依法對於胡自健使用之0000000000號行動電話進行通訊
    監察，獲悉胡自健與蔡忠煌有關授受物品之對話意旨，始循
    線查悉上情。
五、行政院環境保護署（下稱環保署）於96年9 月至11月間對於
    廢棄物處理機構網路申報資料與事業廢棄物清理計畫書進行
    勾稽，發現周辰公司網路申報出現異常，故於同年12月28日
    以0960100942號函通知高雄縣環保局周辰公司代號D-1799（
    廢油混合物）有漏報之情事，應前往周辰公司設置在高雄縣
    大寮鄉○○村○○○街15號察看廢棄物處理場廢棄物貯存情
    形、設施標準與廠內運作狀況是否符合法規，惟因蔡忠煌遲
    未至現場勘查，環保署復於97年3 月19日以環署廢字第0970
    020916號函要求高雄縣環保局應前往處理場稽查。蔡忠煌明
    知應實地前往周辰公司上址之廢棄物處理場，針對該公司拆
    解廢壓縮機及廢馬達後所產出之廢油混合物（代號D-1799）
    與法規是否相符，核實製作在其職務上所掌之高雄縣環保局
    事業廢棄物稽查工作紀錄表（下稱稽查紀錄表）。蔡忠煌明
    知於97年4 月7 日上午10時至11時30分許並未前往周辰公司
    上址之廢棄物處理場進行稽查，竟不實登載其於97年4 月7
    日上午10時至11時30分，前往高雄縣大寮鄉○○村○○○街
    15號周辰公司工廠，進行現場稽查該公司拆解廢壓縮機、馬
    達等產出廢油混合物D-1799，認該公司廢棄物清理計畫書未
    列該項廢棄物，應提出「事業廢棄物清理計畫書變更申請」
    ；且該公司廠區設有地下儲油槽，收集四週導流溝流入之廢
    油混合物，無地面污染情事，現場設施設備及運作狀況符合
    法規等內容在稽查紀錄表後，交由不知情之建檔人員林慧茹
    ，在電腦資料鍵入地方環保單位稽查工作表單輸入結果而行
    使之，致生損害於環保署對於事業廢棄物稽查管理之正確性
    。
六、案經法務部調查局航業調查處高雄調查站移請台灣高雄地方
    法院檢察署檢察官偵查起訴。
    理  由
甲、程序方面
一、本案檢察官起訴事實固載明：
(一)、周辰公司因處理許可證展延申請遲未獲准，無法繼續辦理廢
    棄物處理業務，為儘速通過處理許可證展延申請，謝明和指
    示胡自健於97年3 月21日將水果禮盒及展延申請書放置於高
    雄縣環保局一樓泡茶間後離開（詳見起訴書第2 頁倒數第11
    行起至第7 行）。
(二)、謝明和為期儘速取得廢電線、廢電纜、廢馬達、廢壓縮機貨
    品進口同意書，遂再次指示胡自健於97年6 月5 日上午將事
    先購置之水果禮盒送至蔡忠煌所使用之ZE-8200 號自用小客
    車內（參閱起訴書第3頁第1行至第5行）。
    惟上開事實，經公訴人本院於準備程序中確認排除為本案所
    起訴之犯罪事實，且起訴範圍僅及於被告蔡忠煌收受9 萬元
    乙節，此有準備程序筆錄可參（參見本院卷一第150 頁），
    上開起訴意旨及被告蔡忠煌共收受5 次水果禮盒既非起訴效
    力所及之範圍，爰未就旨揭事項審理論駁，合先敘明。
二、檢察官起訴謝明和於98年1 月15日指示胡自健以前述方法，
    又基於行賄之意，在高雄縣內不詳地點，交付內置賄款1 萬
    元紅包之水果禮盒予蔡忠煌，蔡忠煌亦加以收受上開賄賂（
    詳見起訴書第3 頁倒數第3 行至第4 頁第1 行），並未敘及
    係針對蔡忠煌何職務行為交付賄賂，惟此部分事實，業據公
    訴人當庭補充係因周辰公司於進口廢壓縮機後，為求日後相
    關業務能通過被告蔡忠煌所實施之稽查職務而交付賄賂（詳
    閱本院卷一第150 頁），故本院自應就起訴及補充之理由審
    究，應予指明。
三、按被告以外之人於偵查中向檢察官所為之陳述，除顯有不可
    信之情況者外，得為證據，刑事訴訟法第159 條之1 第2 項
    定有明文。依上開文義之形式解釋，乃被告以外之人於偵查
    中向檢察官所為之陳述，其本質屬傳聞證據，依傳聞法則，
    原無證據能力，係因立法者以刑事訴訟法規定檢察官代表國
    家偵查犯罪、實施公訴，依法有訊問被告、證人、鑑定人之
    職權，且實務運作時，偵查中檢察官向被告以外之人所取得
    之陳述，原則上均能遵守法律規定，不致違法取供，其可信
    性極高，為兼顧理論與實務為由，而對「被告以外之人於偵
    查中向檢察官所為之陳述」，例外訂定其具備非顯不可信之
    要件時，得為證據；又上開法條對被告以外之人於偵查中向
    檢察官所為之陳述所設非顯不可信之要件，應解為屬於證據
    能力之規定，而非陳述內容證明力之問題；至於被告以外之
    人於偵查中向檢察官所為陳述是否具備非顯不可信之要件而
    具有證據能力，法院應就該被告以外之人於審判中及在檢察
    官面前所為陳述之外部附隨之環境或條件，比較判斷之，然
    後於判決理由內明確記載其採用在檢察官面前所為陳述之心
    證理由，方為適法（最高法院95年度台上字第2274號判決意
    旨參照）。被告蔡忠煌之選任辯護人對於證人林麗卿及胡自
    健於偵查中所為不利事實之陳述爭執其證據能力（見本院卷
    二第99頁），本院審酌證人林麗卿及胡自健於偵查中所為不
    利於被告蔡忠煌之陳述均經具結，業足擔保其證言之信用性
    ；且證人林麗卿於偵查中陳稱：謝明和叫我們想清楚當時的
    情形再陳述之詞（詳見偵二卷第305 頁）；證人胡自健係在
    辯護人陪同且充分溝通下始為陳述（見偵二卷第9 頁），基
    上理由本院自渠等陳述時之附隨環境及條件，認證人林麗卿
    及胡自健於偵查中所為不利於被告蔡忠煌之陳述，並未具有
    顯不可信之情況，且被告蔡忠煌及選任辯護人復未釋明究竟
    有何顯不可信之事證，參諸前揭說明，自應認有證據能力。
四、復按被告以外之人於檢察事務官、司法警察官或司法警察調
    查中所為之陳述，與審判中不符時，其先前之陳述具有較可
    信之特別情況，且為證明犯罪事實存否所必要者，得為證據
    ，刑事訴訟法第159 條之2 亦定有明文。所稱具有可信之特
    別情況，法院於調查審酌先前之供述證據是否具備證據適格
    ，應以該供述作成時之外在環境及情況，例如陳述人於陳述
    時之心理狀態是否健全，是否出於真意所為之陳述，有無違
    法取供等程序上之事項為判斷依據（最高法院95年台上字第
    3764號判決參照）。而所謂為證明犯罪事實存否所必要者，
    係指就具體個案案情及相關卷證判斷，為發現實質真實目的
    ，認為除該項審判外之陳述外，已無從再就同一供述者，取
    得與其上開審判外陳述之相同供述內容，倘以其他證據代替
    ，亦無從達到同一目的之情形而言（最高法院95年度台上字
    第6260號判決參照）。被告蔡忠煌之選任辯護人對於證人林
    麗卿及胡自健於海調站所為不利事實之陳述，與本院審理中
    所述不符者爭執其證據能力（見本院卷第99頁）。本院審酌
    證人林麗卿及胡自健於海調站所為不利於被告蔡忠煌事實之
    陳述過程，均係先經由否認曾致贈禮盒予被告蔡忠煌，嗣慮
    及法律上之利害關係，且經提示通訊監察譯文後，始為陳述
    ，此觀諸證人林麗卿於調詢時陳稱：我於97年7 月23日所為
    陳述有部分不同，是因為我害怕說出實情會害到別人，我願
    意主動向貴站人員說明實際詳情，希望得以不起訴、緩起訴
    或向法院聲請緩刑等語（見偵二卷第116 頁）；於本院審理
    時稱：檢察官提起有錄音說幾日送錢我才知道，當時是根據
    通訊監察譯文所作之陳述等詞（詳見本院卷一第332 頁、第
    336 頁）；另證人胡自健於調詢時尚有辯護人陪同提供法律
    上之協助（見偵二卷第128 頁），參以被告蔡忠煌之選任辯
    護人復未釋明渠等上開陳述有何非出於任意性下所為之事證
    ，參互以觀，應認證人林麗卿、胡自健上揭爭執部分之陳述
    ，應具有可信之特別狀況。又渠等前開陳述與審判中不符部
    分，已難期再與調詢時為相同之陳述，亦無法從其他證據替
    代佐證，應具有證明犯罪事實存否之必要性，參諸前開說明
    ，證人林麗卿及胡自健於調詢時所為不利於被告蔡忠煌之陳
    述，與本院審判中不符者，應具有證據能力。
五、再按刑事訴訟法第159 條之4 第2 款所稱從事業務之人於業
    務上或通常業務過程所須製作之紀錄文書、證明文書，因係
    於通常業務過程不間斷、有規律而準確之記載，且大部分紀
    錄係完成於業務終了前後，無預見日後可能會被提供作為證
    據之偽造動機，其虛偽之可能性小，除非該等紀錄文書或證
    明文書有顯然不可信之情況，否則有承認其為證據之必要（
    最高法院95年度台上字第5026號判決意旨參照）。上開從事
    業務之人於業務上或通常業務過程所需製作之文書例如商業
    帳簿，原則上得為證據，反對之一方必須證明該文書顯有不
    可信之情況，始能排除該文書作為證據（最高法院94年度台
    上字第4584號判決意旨參照）。扣案之周辰公司現金簿（見
    海調站卷第27頁），係屬審判外之書面陳述，惟據證人林麗
    卿於本院審理中結證稱：（審判長問：為什麼通訊監察譯文
    顯示交付的日期是1 月15日，為什麼在帳簿上面記載是1 月
    22日謝董提現？）答：提出的日期有時候沒有馬上記帳，所
    以遲延幾天記帳，但確實有這筆名目等詞（詳本院卷一第33
    6頁），足認該書面陳述係於業務完成後數日製作，並無預
    見日後將供證據使用之偽造動機，而具有可信之情況，又被
    告蔡忠煌之選任辯護人復未具體釋明或證明該現金簿有何顯
    不可信之情形，參照前述自應認具有證據能力。
六、按被告以外之人於審判外之陳述雖不符刑事訴訟法第159 條
    之1 至之4 等4 條之規定，而經當事人於審判程序同意作為
    證據，法院審酌該言詞陳述或書面陳述作成時之情況，認為
    適當者，亦得為證據；當事人、代理人或辯護人於法院調查
    證據時，知有前項不得為證據之情形，而未於言詞辯論終結
    前聲明異議者，視為有前項之同意，刑事訴訟法第159 條之
    5 定有明文。本判決後述證人於審判外之陳述及卷附書證即
    書面之傳聞證據等，檢察官、被告蔡忠煌、黃有良及渠等選
    任辯護人於本院審理時，均明示同意作為證據，或未聲明異
    議，本院審酌該言詞陳述及書面陳述作成之情況，未見有何
    不適當之情形，故依上開規定，均得為證據。
乙、實體方面（有罪部分）
一、訊據被告蔡忠煌固坦認於前揭時間係擔任高雄縣環保局技士
    ，負責高雄縣橋頭鄉、旗山鎮、茄萣鄉列管事業廢棄物之管
    理及公民營清除處理機構之管理、輔導，及周辰公司處理許
    可證展延、申請境外輸入廢電纜線、廢馬達及廢壓縮機程序
    審查事項，及動態稽查、違規告發之職務，並曾經辦周辰公
    司上開申請案程序事項之審查，亦於97年4 月7 日製作稽查
    紀錄表之情屬實，惟則矢口否認有何收受賄賂及行使不實稽
    查紀錄表之事實，辯稱：我從未收到胡自健所送的水果禮盒
    及現金，通訊監察譯文內容雖係真實，但與胡自健提起「還
    東西」並非送禮之意；97年4 月7 日上午10時至11時30分確
    實曾到周辰公司位在高雄縣大寮鄉○○村○○○街15號之處
    理場稽查，翌日電話中對胡自健稱：「我這有稽查紀錄要給
    你簽」純係口誤，當日是要請胡自健簽收處理許可證云云。
    其選任辯護人則以：被告蔡忠煌對周辰公司之申請案件並無
    實質審查權，故周辰公司並無行賄動機；且證人胡自健於本
    院審理中證稱私自侵吞謝明和指示交付之賄款，可見被告蔡
    忠煌並未收受賄賂；縱有收到水果禮盒及現金，亦屬周辰公
    司之年節饋贈，且與其職務內容無關，並無對價關係云云。
    惟被告蔡忠煌辯稱未收到胡自健饋贈之現金及水果禮盒云云
    ，觀諸其於調詢時供稱：印象中有2次胡自健曾打電話說有
    進口水果請我吃吃看，並問我車門密碼，我在電話中有告訴
    他車門密碼等詞（詳偵二卷第69頁），顯見其確有與證人胡
    自健間授受物品之真意，故其辯詞是否屬實，非無可疑。
二、被告蔡忠煌於97年間擔任高雄縣環保局第四科技士，負責高
    雄縣橋頭鄉、旗山鎮、茄萣鄉列管事業廢棄物之管理及公民
    營清除處理機構之管理、輔導，及所轄民營廢棄物處理機構
    周辰實業股份有限公司甲級廢棄物處理許可證展延、申請境
    外輸入廢電纜線、廢馬達及廢壓縮機程序審查事項之職務，
    為依法令服務於地方自治團體所屬機關而具有法定職務權限
    之公務員之事實，業據被告坦承屬實，且經證人即時任高雄
    縣環保局第四科科長王智勇於本院審理中到庭證述：97 年
    間蔡忠煌是擔任第四科技士，不是科員，負責橋頭、旗山跟
    茄萣的所列管事業廢棄物的管理，針對所分配之公民營清除
    處理機構進行管理輔導，有關高雄縣事業廢棄物處理機構申
    請許可展延、境外輸入許可之業務，蔡忠煌是負責書面完整
    性初核，屬於程序性審查，依慣例是由學者專家組成的委員
    會來進行實質審查，決定准駁與否，蔡忠煌在實質審查過程
    中，負責在收件後，簽給局長決定審查委員人選，再共同與
    審查委員會商期日時，擇期召開審查會，如有涉及其他機關
    ，須會辦確認是否符合各目的事業主管機關規定，審查會時
    必須紀錄發言意見，事後彙整審查意見及各目的事業主管機
    關的意見後，正式函文給業者等語明確（詳見本院卷二第70
    頁至第74頁），並有高雄縣環保局97年3 月21日高縣環四字
    第0970011232號函在卷可稽（詳見本院卷一第204 頁），堪
    予認定。故公訴意旨認被告蔡忠煌係擔任高雄縣環保局第四
    科科員，即有誤會；另認其負責高雄縣事業廢棄物清除機構
    之申請許可、展延及相關廢棄物清運申報、境外輸出入許可
    同意的審查業務，亦有進一步具體認定正確業務內容及範圍
    之必要，合先敘明。另被告蔡忠煌之業務職掌尚含廢棄物處
    理業者之動態稽查及違規告發，此觀諸其於海調站供陳：平
    日需與協辦同仁至所轄廢棄物處理業者之處理場不定期進行
    稽查及告發業務，我都會同其他區承辦人一同到現場對於廢
    棄物品項與許可證是否相符，進行突襲檢查之方式稽查；平
    日亦需與協辦同仁至周辰公司之處理場，不定時進行稽查及
    告發業務等語（詳見偵二卷第68頁、第357 頁、第416 頁）
    ；核與證人邱智勇於本院審理時證陳：在審查輸入許可案件
    過程有審查委員口頭建議儘量去現場察看與實際申請輸入是
    否相符，我曾要求負責承辦人應隨機查核，蔡忠煌必須不定
    期進行網路申報勾稽，及現場稽查實際運作情形與申報是否
    相符等語（參閱本院卷二第72頁、第74頁審判筆錄），互核
    一致，足證被告蔡忠煌平日尚須從事對於周辰公司處理許可
    證之許可事項、輸入品項與實際運作情形之動態稽查、違規
    告發業務至明。故公訴意旨漏列其職務內容，尚有未足，應
    予補充敘明。
三、被告蔡忠煌於97年1月間有無對於職務上之行為收受賄賂？
(一)、周辰公司向高雄縣環保局申請辦理處理許可證展延事宜之過
    程，係因該公司原領有高雄縣政府以府環四廢甲字第096025
    4124號函核發之甲級廢棄物處理機構許可證，許可期限將於
    97 年3月31日期滿，周辰公司乃於96年12月27日向高雄縣政
    府申請展延處理許可證，被告蔡忠煌受理經辦，先進行申請
    文件程序審查，於2月後即97年2月26日始邀集周辰公司代表
    列席及審查委員進行第一次審查會；審查會結論提出原高雄
    市南區資源回收廠同意代處理之同意函至96年12月底止，應
    提出新同意函及若干補正、改善事項，請周辰公司依審查事
    項進行修訂；嗣周辰公司先於同年3月3日申請，經高雄市南
    區資源回收廠於同年3月4日函覆同意代處理時，即於同日（
    即3月4日）連同其他依審查意見及建議事項結論，提出處理
    許可展延申請計畫書第一次修訂本，被告蔡忠煌旋即於同年
    3月5日通知周辰公司及審查委員，將於同年3月11 日進行處
    理許可證第二次現勘審查會議，會後被告蔡忠煌於同年3月
    18日檢送第二次審查會議紀錄時，周辰公司即於同日依審查
    意見及建議事項結論，完成處理許可展延申請計畫書第二次
    修訂本，並檢送高雄縣環保局，被告蔡忠煌據此復於同年3
    月21日將該修訂本寄送各審查委員審核同意後，高雄縣政府
    始於同年4月3日核發府環廢甲處字第0970052463  號處理許
    可證（許可期限至102年3月31日止），此有高雄縣政府廢棄
    物處理許可證、周辰公司處理許可證展延申請計畫書、環保
    局第四科審查意見表、開會通知單、高雄縣政府97年3月4日
    之府環四字第0970036405號函、會議簽到簿、審查意見表、
    會議紀錄、高雄市政府環境保護局南區資源回收廠函、高雄
    縣政府97年4月3日之府環四字第0970052463號函在卷可稽（
    詳見調查站卷第118頁至第160頁），故周辰公司上開處理許
    可證展延申請、審查、修訂及核准之過程，即堪認定。顯見
    公訴意旨認被告蔡忠煌明知第一次審查會時周辰公司尚未取
    得高雄市環保局南區資源回收廠繼續代處理同意函，即先於
    周辰公司第一次修正版送達前，先行發函各審查委員進行審
    查，即有未合，難認為可採。
(二)、周辰公司向高雄縣環保局申請處理許可證展延過程中，該公
    司經理胡自健與被告蔡忠煌間有無饋贈一事及其目的為何？
    業據證人胡自健於偵查中結證稱：97年1 月份時我曾經拿水
    果禮盒及5 萬元現金交給蔡忠煌，當時希望給蔡忠煌一點金
    錢上的好處，能對於許可證的展延有所幫助，是老闆謝明和
    指示林麗卿5 萬元用紅包封住後拿給我放在水果禮盒內等語
    （詳見偵二卷第8 頁至第13頁）；及於調詢時證陳：我開車
    將內裝有5 萬元現金的紅包袋連同水果禮盒載到高雄縣環保
    局大樓外，以我持有的0000000000號行動電話打給蔡忠煌使
    用的0000000000號行動電話，詢問蔡忠煌駕駛車號阿拉伯數
    字為8200號自用小客車停放位置，密碼，我找到車子後，再
    依蔡忠煌告知的密碼輸入數字，打開車門後，將裝有5 萬元
    現金的水果禮盒放在車輛副駕駛座下方腳踏墊上，我再關上
    車門後離開。回到周辰公司後會向謝明和報告已將內裝5萬
    元現金的紅包袋連同水果禮盒送給蔡忠煌，蔡忠煌都沒有退
    回3次共9萬元的禮金等語（詳見偵二卷第128頁）。又證人
    胡自健前揭證詞核與證人謝明和於調詢時證陳：我指示胡自
    健、林麗卿為周辰公司致贈蔡忠煌水果禮盒及禮金等語（詳
    見偵二卷第285頁）；證人林麗卿於調詢時證陳：我於97年
    過年前某日，曾依謝明和指示將5萬元現金裝在紅包袋內連
    同水果禮盒，交給胡自健送給蔡忠煌等詞（參閱偵二卷第
    116 頁），互核一致。另觀諸海調站依法對於周辰公司使用
    之00-0000000號電話進行通訊監察，獲知證人謝明和（A）
    與胡自健（C）於97年2月1日上午11時12分許有下列對話：
    （詳見卷附胡自健通訊監察作業報告第8頁）A、喂，胡經理
    有在嗎？
C 、嗯，謝董你好。
A 、那個展延何時要檢查？
C 、展延喔，蔡忠煌他說再跟我CHECK 看看，他說下午會給我消
    息。
A 、OK，你有做「那個」沒有？
C 、你是說那個？
A 、那個「10」的，再「1」的。
C 、你說簡報嗎？
A 、不是啦，就送水果的時候嘛‧‧‧‧‧‧。
C 、喔，有啦，有啦。
A 、有喔。
C 、有，有，嘿嘿嘿，有啦，有啦。
A 、你「10」嘛？
C 、「5」啦。
A 、你有喔。
C 、有啦，我水果上面有那個。
    足證證人謝明和為處理許可證順利審查獲准及儘速取得展延
    許可之目的，始指示胡自健致贈5 萬元現金予被告蔡忠煌之
    事實，至為顯然。故被告蔡忠煌辯稱並未收到5 萬元現金云
    云，核與事證未符，顯係卸責之詞，不足採信。徵諸被告蔡
    忠煌於調詢時供稱：印象中有2 次胡自健曾打電話說有進口
    水果請我吃吃看，並問我車門密碼，我在電話中有告訴他車
    門密碼等詞（詳偵二卷第69頁），足證被告蔡忠煌既有收受
    內裝有5 萬元賄款水果禮盒之意，證人胡自健已依約置放該
    物在其實力可支配管領之ZE-8200 號自用小客車內，自已達
    收受賄賂之階段，其究係何因未實際受領，已非所問。
(三)、被告蔡忠煌曾要求證人胡自健於饋贈物品時，在電話中以「
    還東西」為密語乙節，觀諸：
    被告蔡忠煌（A ）與證人胡自健（B ）間，於97年3 月21日
    上午9 時26分亦曾有如下對話（詳卷附胡自健通訊監察作業
    報告第14頁）：
A 、喂。
B 、喂，蔡大哥，我放在那裡你注意一下。
A 、好，了解。
B 、好，謝謝，那個蔡大哥，老師再麻煩你那個。
A 、那我會聯絡，另外我跟你說，以後你電話就說東西要還我就
    好了。
B 、好，了解。
    證人胡自健（A ）與被告蔡忠煌（B ）於97年6 月5 日上午8
    時44分許之對話內容如下（詳卷附胡自健通訊監察作業報告第
    25頁）：
B 、嗯。
A 、蔡大哥！我胡自健啦！
B 、胡兄。
A 、蔡大哥，我有東西要給你！
B 、這樣啊！
A 、要還你啦！
B 、好！我車子放在樓下，一樓，地下一樓。
A 、你的那個幾號？82‧‧‧‧‧‧
B 、46280
A 、你車牌幾號？
B 、8200。
    可知證人胡自健確曾依被告蔡忠煌指示於饋贈物品時，電話
    中以「還東西」為密語。又證人胡自健於調詢時證陳：蔡忠
    煌有向我提過要送禮盒或現金給他時，在電話中說要「還東
    西」，原因可能是他也怕監聽等詞（參見偵二卷第130 頁）
    ，足供佐憑渠等對話所稱「還東西」之意涵即係饋贈物品一
    事屬實。益彰顯被告蔡忠煌辯稱與胡自健電話中提起「還東
    西」一詞，並非送禮之意云云，亦與事證未符，難以採信。
四、被告蔡忠煌於97年9 月8 日間有無對於職務上之行為收受賄
    賂？
(一)、先就周辰公司申請廢電線、廢電纜、廢馬達輸入案及廢壓縮
    機輸入案申辦及審查過程論述如下：
、周辰公司於97年4 月21日向高雄縣環保局提出「不含油脂廢
    電線、電纜輸入」及「含塑膠、橡膠或油脂之廢馬達輸入」
    申請案，被告蔡忠煌即於同年4 月23日簽擬提報審查委員審
    查，嗣於同年6 月9 日發開會通知於同年6 月11日進行廢電
    線、廢電纜、廢馬達輸入案之第一次審查會議，與會人員計
    有高雄縣環保局人員、審查委員及周辰公司代表參加，當日
    審查委員提出審查意見，經被告蔡忠煌彙整後，於同年7 月
    3 日函附審查會議紀錄，請周辰公司確實依據會議結論及審
    查意見辦理，並於同年7 月31日提報申請書（第一次修訂本
    ）。
、周辰公司於同年5 月28日向高雄縣環保局提出「含塑膠、橡
    膠或油脂之廢壓縮機輸入」申請案，被告蔡忠煌於同年5 月
    30日簽擬提報審查委員審查，嗣於同年7 月3 日發開會通知
    於同年7 月9 日進行廢壓縮機第一次審查會議，與會人員計
    有高雄縣環保局人員、審查委員及周辰公司代表參加（簽到
    簿未有周辰公司代表《詳見海調站卷第201 頁》，惟據證人
    邱智勇於本院審理中證陳周辰公司確有代表與會），當日審
    查委員提出審查意見，經被告蔡忠煌彙整後，於同年8 月15
    日前某日（函文之發文日期誤載為97年8 月25日）函附審查
    會議紀錄，請周辰公司確實依據會議結論及審查意見辦理，
    並於同年8 月15日提報申請書（第一次修訂本）。
、周辰公司於同年7 月21日將廢電線、廢電纜、廢馬達輸入案
    ，連同廢壓縮機輸入案第一次修訂本提報予高雄縣環保局，
    高雄縣環保局即再訂於同年8 月11日進行廢電線、廢電纜、
    廢馬達、廢壓縮機輸入案第二次審查會議，與會人員計有高
    雄縣環保局人員、審查委員及周辰公司代表參加。嗣周辰公
    司依據高雄縣環保局97年8 月21日之府環四字第0970162763
    號函，於同年8 月27日提出廢電線、廢電纜、廢馬達輸入案
    ，連同廢壓縮機輸入案第二次修訂本提報予高雄縣環保局，
    當日審查委員提出審查意見，經被告蔡忠煌彙整後，於同年
    9 月3 日以高雄縣政府函附審查會議紀錄，請周辰公司確實
    依據會議結論及審查意見辦理，並於同年9 月25日提報申請
    書（定稿本）。嗣高雄縣政府於同年10月20日以府環四字第
    0970227687號函許可周辰公司至98年7 月31日前，每月得輸
    入4000公噸以下之廢壓縮機、於同年10月22日以府環四字第
    0970227686號函許可周辰公司至98年7月31日前，每月得輸
    入600公噸以下之廢馬達、於同年10月31日以府環四字第
    0970240528號函許可周辰公司至98年7月31日前，每月得輸
    入600公噸以下之廢電線、廢電纜，並核發貨品進口同意書
    ，此有周辰公司函、開會通知、簽到簿、審查意見表、高雄
    縣政府函及貨品進口同意書在卷可稽，故上開事實亦堪認定
    （詳海調站卷第175頁至第257頁）。從而公訴意旨認高雄縣
    環保局核准日期為97年9月24日云云，即與事證有別。
、至於周辰公司何以未於高雄縣環保局97年9月3日函文通知修
    訂前，即先於同年8月27日提出輸入案之第二次修訂本，業
    據被告蔡忠煌於調詢時供稱：（問：為何高雄縣環保局97
    年9月3日府環四字第0970162761號、第0970162762號、第
    0970162763號函的發文日期是97年9月3日，時間是在周辰公
    司於同年8月27日發函檢送第2次修訂本之後？）答：我在97
    年8月27日收到周辰公司發函檢送第2次修訂本後，因為先前
    周辰公司一直要求我能加速行政時效，所以我就先在8月21
    日周辰公司還未檢送第2次修訂本（即定稿本）至高雄縣環
    保局前，就先核判取得前述9月3日檢發第2次審查會議紀錄
    的文號後，先口頭電話告知周辰公司經理胡自健我們預計的
    發文文號。因為周辰公司一直催我趕辦，所以我才先把文號
    給周辰公司等語（參閱偵二卷第362頁及第363頁），核與證
    人胡自健於調詢時之證陳相符（詳見偵二卷第353頁至第354
    頁），可見周辰公司為爭取時效先於高雄縣環保局發文通知
    補正前，自行依審查會議之審查意見修訂定稿，再取得文號
    及日期後，函請高雄縣環保局審核，即堪認定。故周辰公司
    於97年8月27日致函補正時間，先於高雄縣環保局於同年9月
    3日寄送會議紀錄及補正通知，並無矛盾及扞格之處，應予
    敘明。
(二)、周辰公司向高雄縣環保局申請廢電線、廢電纜、廢馬達、廢
    壓縮機輸入案過程中，該公司經理胡自健與被告蔡忠煌間有
    無饋贈一事及其目的為何？經查：
、證人林麗卿於調詢時證陳：周辰公司過年過節都有在送禮，
    謝明和會指示購買水果禮盒，也會指示我將要包給蔡忠煌的
    禮金金額，以現金裝在紅包袋內，連同水果禮盒交給胡自健
    去送給蔡忠煌。97年中秋節是送水果禮盒及3 萬元現金給蔡
    忠煌等詞（詳見偵二卷第116 頁至第117 頁），核與證人謝
    明和於調詢時證稱：周辰公司曾於97年9 月8 日送禮金給蔡
    忠煌，金額記不太清楚，但林麗卿有將該筆禮金作帳給我看
    ，我可能有關心一下申請案通過了沒有等語（參閱偵二卷第
    287 頁）；及證人胡自健於調詢時及本院審理中證稱：謝明
    和於97年9 月8 日指示交付3 萬元及水果禮盒給蔡忠煌，我
    依前述方式詢問蔡忠煌後，將內裝現金的紅包袋及蘋果禮盒
    放到蔡忠煌駕駛的車輛副駕駛座下方的腳踏墊，蔡忠煌並沒
    有退回，謝明和於同年9 月9 日的確有問我送禮情形等語（
    詳見本院卷一第285 頁及偵二卷第130 頁、第131 頁），足
    證上開證人對曾於97年9 月8 日將內裝有3 萬元之紅包袋及
    水果禮盒，交付予被告蔡忠煌之證詞均屬一致，難認有不實
    之處。
、另證人胡自健（A ）與被告蔡忠煌（B ）於97年9 月8 日上
    午9 時51分許之對話內容如下（詳見卷附胡自健通訊監察作
    業報告第55頁）
B 、喂。
A 、蔡大哥，我胡仔。
B 、嗯，你好。
A 、我東西要還你。
B 、怎麼樣。
A 、我東西要還你啦。
B 、哦哦哦，這樣啊。
A 、嗯。
B 、我在路上，在路邊。
A 、好好好。
B 、在很多棵樹，樹林旁邊那兒。
A 、好好好。
B 、46280。
A 、好好好。
B 、OK，好。
A 、BYE-BYE。
    證人胡自健（A ）與證人謝明和（B ）於97年9 月9 日中午
    12時42分之對話內容如下（詳卷附胡自健通訊監察作業報告
    第58頁）：
A 、謝董你找我。
B 、嗯，你教授那邊都處理好了沒？
A 、還有2個還沒有弄。
B 、那個‧‧‧那個弄我們批文的這個‧‧‧那個處理好了沒？
A 、你說環保局那個。
B 、嗯，環保‧‧‧
A 、環保局那個弄好了。
B 、好，OK。
A 、那個都弄好了，OK。
B 、有跟他提那個‧‧‧那個的事沒有？
A 、你說提什麼東西？
B 、提那個‧‧‧進口的。
A 、進口的‧‧‧進口的‧‧‧有有有，有跟他講。
B 、就那幾個‧‧‧3個有沒有。
A 、那個都有，那個都有。
    由上開對話內容觀之，彰顯前揭證人一致證陳曾於97年9 月
    8 日，透過證人胡自健交付現金3 萬元及水果禮盒予被告蔡
    忠煌之事，洵屬有據，至堪認定。又證人胡自健交付3 萬元
    之時間，係在上開輸入案行政程序進行期間，且由通訊監察
    譯文可知，交付3 萬元予被告蔡忠煌之目的，與輸入案之審
    核及被告蔡忠煌之職務有關。再對照證人胡自健於本院審理
    中結證稱：（問：為何謝明和於97年9 月8 日指示交付3 萬
    元給蔡忠煌？）中秋節我們不會送現金給其他人，送現金給
    蔡忠煌是希望輸入案趕快通過，因為當時國際行情波動比較
    大，謝明和很關心，一直交代希望輸入案趕快通過等詞（參
    閱本院卷一第286 頁），益可證周辰公司經理胡自健交付3
    萬元現金給被告蔡忠煌之目的，係為求順利審查獲准及儘速
    取得廢電線、廢電纜、廢馬達及廢壓縮機之貨品進口同意書
    ，避免受國際行情波動影響至明。被告蔡忠煌辯稱：我97年
    9 月8 日中午12時許發現汽車右後車窗被打破，車上並未發
    現有水果禮盒，當時有透過朋友聯絡證人張德興修理車窗云
    云。經詰問證人即泓成玻璃行負責人張德興固結證稱：被告
    蔡忠煌的朋友曾於97年9 月7 日或8 日打電話說玻璃破掉，
    我店內沒有現貨，打電話去台北廠商調貨，當我收到法院開
    庭通知打電話去台北廠商問調貨時間，經台北廠商回傳的9
    月10日調貨之電腦紀錄，才製作收據等語，並提出收據1 紙
    為證。惟由此足證於97年9 月7 日或8 日，證人張德興並未
    親眼目睹被告蔡忠煌所使用之ZE-8200 號自用小客車車窗玻
    璃破損，僅於9 月10日後更換玻璃時見聞破損情形，故被告
    蔡忠煌上開辯詞，即難援用證人張德興所述為據，自未足採
    信。另參諸被告蔡忠煌於調詢時供稱：印象中有2 次胡自健
    曾打電話說有進口水果請我吃吃看，並問我車門密碼，我在
    電話中有告訴他車門密碼等詞（詳偵二卷第69頁），足證被
    告蔡忠煌既有收受內裝有3 萬元賄款水果禮盒之意，證人胡
    自健已依約置放該物在其實力可支配管領之ZE-8200 號自用
    小客車內，自已達收受賄賂之階段，其究係何因未實際受領
    ，已非所問。
五、被告蔡忠煌間於98年1 月15日有無對於職務上之行為收受賄
    賂？經查：
(一)、證人林麗卿於調詢時證陳：98年過年時有送1 萬元給蔡忠煌
    ，我將送給蔡忠煌的1 萬元現金，於98年1 月22日以「現金
    」科目、摘要「謝董提現」、金額「30000 」登載在現金簿
    上，其中1 萬元用來送給蔡忠煌的禮金，剩下的2 萬元則給
    謝明和私人花用等語（詳見海調站卷第24頁、第25頁）。經
    核與證人謝明和於調詢時證述：98年1 月間農曆年前，林麗
    卿、胡自健遵照我指示的原則過年致贈禮盒及禮金給蔡忠煌
    ；扣案周辰公司現金簿登載98年1 月22日、科目現金、摘要
    謝董提現、金額30000 的分錄內容，該筆提領的現金3 萬元
    ，所含的1 萬元係致贈蔡忠煌的禮金，剩下2 萬元是我私人
    花用等詞（詳見偵二卷第287 頁、第288 頁）；證人胡自健
    於調詢時證稱：98年1 月14日及15日，經我、林麗卿及謝明
    和討論後，因周辰公司營運狀況不佳，沒辦法再負擔高額賄
    款，決定送1 萬元給蔡忠煌，就由林麗卿將內裝1 萬元現金
    的紅包袋彌封後，交給我放在梨子禮盒內，我假前述方式詢
    問蔡忠煌後，將內裝1 萬元現金的紅包袋及梨子禮盒放到蔡
    忠煌駕駛的車輛副駕駛座下方的腳踏墊等語（詳見偵二卷第
    131 頁）；及扣案之周辰公司現金簿之登載內容（參閱海調
    站卷第27頁），均互核一致。再觀諸證人胡自健（A ）與被
    告蔡忠煌（B ）於98年1 月15日上午11時51分許之對話內容
    如下（詳見卷附胡自健通訊監察作業報告第108 頁）：
A 、蔡大哥，我胡仔。
B 、喂，胡仔，你好。
A 、那個車有在地下室嗎？
B 、我車停在上面耶，門口上面，大門口出去那邊而已，46280
    。
A 、我知道，OK，好，BYE-BYE。
    足證周辰公司經理胡自健確有依謝明和指示，於98年1 月15
    日12時許，在高雄縣環保局附近，將內置有1 萬元紅包之水
    果禮盒交付予被告蔡忠煌之事實，至為灼然。被告蔡忠煌空
    言否認未收受上開物品，顯係卸責之詞，委無足採。
(二)、至於周辰公司何以致贈1 萬元予被告蔡忠煌，固未據證人胡
    自健、謝明和及林麗卿具體敘明原因，惟考諸下列證據資料
    ：
、證人邱智勇於本院審理中結證稱：輸入案許可後，我會要求
    負責承辦人員隨機做查核的工作，周辰公司處理許可證核發
    或展延後，蔡忠煌必須不定期進行勾稽網路申報，及現場稽
    查實際運作情形是否與申報相符（本院卷二第72頁、第74頁
    ）
、證人胡自健於調詢時證稱：周辰公司向高雄縣環保局申請進
    口許可時，審查委員決議於第1 批含塑膠、橡膠或油脂廢壓
    縮機進口時，於卸貨時需有審查委員及環保單位人員在場，
    台灣區金屬資源再生工業同業公會人員吳淑玲也會在場對卸
    貨過程拍照及攝影。97年11月4 日第1 次進口開櫃時，廢壓
    縮機直接放在棧板上，只用保鮮膜纏綑，沒有用紙箱包裝，
    該次有依審查委員決議事先通知高雄縣環保局，但被告蔡忠
    煌並未邀同審查委員到場。98年3 月18日進口第2 批時也是
    一樣的情形，並發現卸貨流程不順暢、未設安全圍籬，堆高
    機後退時無警告聲，在場的審查委員曾當場表示意見要求周
    辰公司改善。98年6 月9 日進口第3 批廢壓縮機時，蔡忠煌
    及審查委員都未到場（詳見偵二卷第348 頁、第354 頁、第
    355 頁）。
、證人吳淑玲於調詢時證陳：高雄縣環保局要求台灣區金屬資
    源再生同業公會在廢五金業者進口廢五金時，配合他們在卸
    櫃時勘查並提供攝影光碟及相片，目的在於避免引起環保問
    題及夾帶走私等其他弊端，特別要求本公會要規律廢五金業
    者之作法。97年11月4 日周辰公司進口第1 批廢壓縮機時高
    雄縣環保局人員及專家學者（註：即審查委員）均未到場，
    周辰公司有另外電話聯絡蔡忠煌，但是他們都沒有來；當天
    打開貨櫃時，廢壓縮機直接放在棧板上，只用保鮮膜纏綑，
    沒有用紙箱包裝，我當時就提醒周辰公司在場人員，這種包
    裝方式通不過主管機關高雄縣環保局的檢查（詳見偵二卷第
    84 頁 、第85頁、第342 頁、第343 頁）。
、證人謝明和結證稱：知道蔡忠煌這個人，沒有一起吃飯，是
    在審查會時有跟他接觸過。（問：為何只分享現金給蔡忠煌
    不給他人？）答：因為蔡忠煌是承辦人沒有錯，但是他並不
    能夠主導是否可以過關等語（偵二卷第291 頁、第295 頁）
    。
    顯示周辰公司分別於97年10月20日、同年10月22日及同年10
    月31日取得廢電線、廢電纜、廢馬達、廢壓縮之貨品進口同
    意書後，被告蔡忠煌對周辰公司之職務內容並未隨之結束，
    反另負有上開物品進口後之稽查職務。又周辰公司負責人謝
    明和與被告蔡忠煌間非親非故，僅對具有職務利害關係的高
    雄縣環保局業務承辦人致贈現金，而他人則不與焉！彰顯公
    訴人認周辰公司交付1 萬元，係因周辰公司於進口廢壓縮機
    後，為求日後相關業務能通過蔡忠煌所實施之稽查，洵屬有
    據，至堪採信。
六、被告蔡忠煌之選任辯護人固以：被告蔡忠煌對周辰公司之申
    請案件並無實質審查權，故周辰公司並無行賄動機；且證人
    胡自健於本院審理中證稱私自侵吞謝明和指示交付之賄款，
    可見被告蔡忠煌並未收受賄賂；縱有收到水果禮盒及現金，
    亦屬周辰公司之年節饋贈，且與其職務內容無關，並無對價
    關係云云置辯。惟查：
(一)、周辰公司是否因被告蔡忠煌未具有實質審查之職權，而無行
    賄動機之事實，固據證人邱智勇證稱：被告蔡忠煌本身業務
    包括書面完整性初核，屬程序性審查，實質審查由委員會來
    決定等語（詳見本院卷二第70頁）。惟本院參酌周辰公司交
    付現金被告蔡忠煌之時間，皆係處於申請案件或進口廢壓縮
    機應實施稽查之進行期間，已如前述，可見該公司現金之交
    付，與被告蔡忠煌之職務間具有緊密之聯結關係。至於周辰
    公司行賄之動機，參閱證人林麗卿於偵查中結證稱：（問：
    為何要給蔡忠煌5 萬元？）當時我們處理許可證展延的業務
    是蔡忠煌主辦，老闆說要拿一點錢出來打點，所以才拿5 萬
    元出來（詳見偵二卷第122 頁）；謝明和過年過節時說要包
    紅包給主辦蔡忠煌等語（詳見偵二卷第304 頁）。證人胡自
    健於調詢時證陳：因為當時周辰公司國內甲級處理許可證將
    到期，為求順利取得展延許可，謝明和遂指示我及林麗卿要
    致贈5 萬元現金及水果禮盒，以避免許可證無法順利展延等
    語（詳見偵二卷第129 頁）；於本院審理時證稱：謝明和指
    示送5 萬元給蔡忠煌是因為以前時間上有些拖，剛好遇到要
    申請展延，希望程序儘快進行不要拖延，也怕蔡忠煌拖延程
    序，所以送錢給蔡忠煌等語（詳見本院卷一第283 頁、第
    284 頁）；於調詢時證稱：98年1 月14日及15日，經我、林
    麗卿及謝明和討論後，因周辰公司營運狀況不佳，沒辦法再
    負擔高額賄款，決定送1 萬元給蔡忠煌等語（詳見偵二卷第
    131 頁）。益彰顯周辰公司3 次交付現金，皆非因被告蔡忠
    煌有無實質審查權，而係為順利迅速取得處理許可證、貨品
    進口同意書及日後進口廢壓縮機後，能通過蔡忠煌所實施之
    稽查至明。
(二)、證人胡自健固於本院審理中翻異前詞，改證陳：我有將水果
    禮盒送給蔡忠煌，但我將5 萬元、3 萬元及1 萬元分別據為
    己有云云，並提出自首狀1 份供佐。但查，證人胡自健於調
    詢時先則堅詞否認與被告蔡忠煌間有何物品授受之行為，嗣
    經與律師當庭溝通後始透露全盤過程，業如前述。至其何以
    推翻前詞，觀諸其於本院審理時證稱，偵查中因不想自己成
    為被告，所以承認有送錢等詞（詳見本院卷第287 頁）。可
    見證人胡自健於調詢及偵查中係為免受刑事訴追處罰，始證
    稱曾交付共9 萬元之現金予被告蔡忠煌。反面而論，若其未
    有交付賄款之事實，只須據實陳述即可，何需故意違背事實
    陳述，徒使自己及被告蔡忠煌受有刑事追訴處罰之危險？此
    觀諸其於偵查中具結堅陳：我沒有陷害蔡忠煌，他怎麼講我
    沒有意見，但我確實有將裝有現金的紅包，根據他所提供的
    密碼放到他車內等語（詳見偵二卷第412頁），已難認其於
    本院審理中所述為可採。況證人胡自健有無侵吞上開款項，
    並無其他事證供佐；參諸其致贈賄款，係為執行周辰公司順
    利迅速取得處理許可證、貨品進口同意書及進口廢壓縮機免
    受稽查之目的，若未依證人謝明和指示交付賄款，自有難於
    達成周辰公司上開期望之虞。又證人胡自健前揭確有交付共
    計9萬元賄款乙節，經核與前開證人林麗卿、謝明和之證述
    ，通訊監察譯文及周辰公司現金簿之載述相符，益足證其於
    本院所為有利於被告蔡忠煌之證詞，核與事證未合，顯係附
    和之語，難認可採。
(三)、按貪污治罪條例第5 條第1 項第3 款之職務收受賄賂罪，祗
    須所收受之金錢或財物與其職務有相當對價關係，即已成立
    ，非以公務員執行職務有無要求、行求或期約之行為於前，
    為決定之標準。所謂對價關係，指他人交付財物，係出於對
    公務員職務（或違背職務）行為行賄之意思，公務員主觀上
    亦有收受賄賂以為職務行為報酬之意。是否有對價關係，應
    就職務行為之內容、交付者與收受者之關係、賄賂之種類、
    價額、贈與之時間等客觀情形加以審酌。如公務員就其職務
    範圍內，明示或默示允諾踐履賄求對象之特定行為，雙方相
    互間具有對價關係，縱假借社交餽贈、酬謝、諮詢顧問費或
    政治獻金等各種名義之變相給付，亦難謂與職務無對價關係
    （最高法院99年台上字第8202號判決參照）。周辰公司交付
    現金共9 萬元之時間，分係民俗節日即農曆新年、中秋節之
    前，此有辦公日曆表在卷可考；又證人謝明和固證稱：我過
    年過節指示送水果禮盒及禮金給蔡忠煌，只是單純的過年過
    節台灣習俗感恩分享云云。然按，公務員在行政程序中，除
    基於職務上之必要外，不得與當事人或代表其利益之人為行
    政程序外之接觸，行政程序法第47條第1 項定有明文。被告
    蔡忠煌分別於97年1 月間許、97年9 月8 日及98年1 月15日
    各收受周辰公司交付賄款各5 萬元、3 萬元及1 萬元時，其
    職務內容，皆與周辰公司申請辦理案件之行政程序及進口廢
    壓縮機之稽查有密切關係，此參諸被告蔡忠煌於調詢時證陳
    ：（問：為何高雄縣環保局97年9月3日府環四字第
    0970162761號、第0970162762號、第0970162763號函的發文
    日期是97年9月3日，時間是在周辰公司於同年8月27日發函
    檢送第2次修訂本之後？）我在97年8月27日收到周辰公司發
    函檢送第2次修訂本後，因為先前周辰公司一直要求我能加
    速行政時效，所以我就先在8月21日周辰公司還未檢送第2次
    修訂本至高雄縣環保局前，就先核判取得前述9月3日檢發第
    2次審查會議紀錄的文號後，先口頭電話告知周辰公司經理
    胡自健我們預計的發文文號。因為周辰公司一直催我趕辦，
    所以我才先把文號給周辰公司等語（參閱偵二卷第362頁及
    第363頁）。即可知被蔡忠煌於收受時應可知賄款與其職務
    相互間具有對價關係。又參以卷附之通訊監察譯文內容，及
    證人謝明和於偵查中結證稱：知道蔡忠煌這個人，沒有一起
    吃飯，是在審查會時有跟他接觸過。（問：為何只分享現金
    給蔡忠煌不給他人？）答：因為蔡忠煌是承辦人沒有錯，但
    是他並不能夠主導是否可以過關等語（偵二卷第291頁、第
    295頁），即可知周辰公司負責人謝明和與被告蔡忠煌並無
    任何故舊情感之交誼，僅係偶然緣於業務與職務關係接觸結
    識，只因其具有公務員之身分及職權，即進行現金之饋贈，
    堪認其係藉年節送禮之名，行交付賄賂之實至明。揆諸前開
    說明，周辰公司各次所交付之現金5萬元、3萬元及1萬元，
    均已踰越通常社交禮儀饋贈禮品之種類及數額，且係特別針
    對身分及職務之關係，被告蔡忠煌自難諉為不知，竟仍未依
    前揭行政程序法之行為規範準則，與周辰公司經理胡自健於
    行政程序外有收受上開現金之行為，顯見其主觀上對於受領
    之現金係屬周辰公司交付之賄賂，而該賄款與該公司申請辦
    理案件之行政程序及進口廢壓縮機之稽查，有對價關係之認
    識，至為顯然。故證人謝明和證稱饋贈之現金係單純年節送
    禮，並非賄款云云，自難認為被告蔡忠煌有利事實之認定，
    併此敘明。
(四)、據上所述，被告蔡忠煌之選任辯護人前開辯詞，為無理由，
    未足採為有利事實認定之依據。
七、行使偽造私文書部分：
(一)、環保署於96年9 月至11月間對於廢棄物處理機構網路申報資
    料與事業廢棄物清理計畫書進行勾稽，發現周辰公司網路申
    報出現異常，故於同年12月28日以及97年3 月19日分別以環
    署廢字第0960100942號、第0970020916號函通知高雄縣環保
    局申報之D-1799（廢油混合物）有漏報之情事，應前往察看
    周辰公司廢棄物貯存情形、設施標準與廠內運作狀況是否符
    合法規。嗣被告蔡忠煌製作其於97年4 月7 日上午10時至11
    時30分，前往高雄縣大寮鄉○○村○○○街15號周辰公司工
    廠，進行現場稽查該公司拆解廢壓縮機、馬達等產出廢油混
    合物D-1799，認該公司廢棄物清理計畫書未列該項廢棄物，
    應提出「事業廢棄物清理計畫書變更申請」；且該公司廠區
    設有地下儲油槽，收集四週導流溝流入之廢油混合物，無地
    面污染情事，現場設施設備及運作狀況符合法規等內容之高
    雄縣環保局事業廢棄物稽查工作紀錄表後，再由建檔人員即
    證人林慧茹依稽查紀錄表，在電腦資料鍵入地方環保單位稽
    查工作表單輸入結果而行使之，此有環保署函2份、稽查紀
    錄表及地方環保單位稽查工作表單輸入結果各1份（參閱調
    查站卷第164頁至第175頁、第111頁至第113頁）在卷可稽，
    且經證人即輸入人員林慧茹證陳：環保署於96年6月左右發
    現周辰公司上網申報項目有廢棄物編號D-1799的廢油，但該
    公司的廢棄物清理計畫書並沒有這個項目，所以要求高雄縣
    環保局派員稽查瞭解，我是根據蔡忠煌交付的97年4  月7日
    稽查工作紀錄表，鍵入環保署管制系統等語（詳見海調站卷
    第109頁）屬實，並為被告蔡忠煌肯認無訛，故被告蔡忠煌
    製作稽查紀錄表之緣由、輸入電腦及行使之過程，堪予認定
    。
(二)、被告蔡忠煌於97年4 月7 日上午10時至11時30分許，有無前
    往周辰公司位在高雄縣大寮鄉○○村○○○街15號廢棄物處
    理廠稽查乙節，由稽查紀錄表上有證人胡自健之簽名而訊據
    證人胡自健於偵查及本院審理中結證稱：當天蔡忠煌應該沒
    有去稽查，97年4月7日並沒有與蔡忠煌見面，我是翌（4月8
    日）日到蔡忠煌辦公室簽的等語（詳見偵二卷第411頁及第
    412頁、本院卷一第288頁），核與被告蔡忠煌（A）、證人
    胡自健（B）於97年4月8日上午8時58分下列對話內容：
B 、喂，蔡大哥。
A 、胡仔喔。
B 、蔡大哥。
A 、你拿去了嗎？
B 、嘿，我拿去了。
A 、你也沒有跟我聯絡。
B 、歹勢，因為我去的時候，你不在，謝謝你，謝謝，我跟敏如
    拿了。
A 、喔，喔，我這有稽查紀錄要給你簽耶，不然你撥時間。
B 、好我撥時間去簽。
    相符，故證人胡自健上揭證詞，洵屬有據，至堪採信。再參
    諸被告蔡忠煌所使用之0000000000號行動電話於97年4 月7
    日上午8 時36分、8 時42分、8 時56分通訊時之基地台位置
    各係高雄縣岡山鎮○○○路2 號3 樓、高雄縣岡山鎮○○○
    街50號12樓頂；另於同日上午11時09分、11時12分、11時45
    分、11時46分、11時47分、11時48分、11時49分通訊時之基
    地台位置均在高雄縣鳥松鄉○○路840 號11樓頂，此有電腦
    讀取通訊電話之基地台位置表（詳見本院卷二第82頁），且
    經證人即海調站調查員方向儀到庭證陳屬實。被告於97年4
    月7 日上午通話時之位置，均與稽查地點即周辰公司位在高
    雄縣大寮鄉○○村○○○街15號廢棄物處理廠有相當之距離
    ，顯見被告蔡忠煌並未於97年4 月7 日上午10時至11時30分
    許實際前往周辰公司上開廢棄物處理場稽查之事實，即堪認
    定。被告蔡忠煌所製作之稽查紀錄表，應實地前往稽查始得
    製作，業據證人邱智勇於本院審理中證述明確（詳本院卷二
    第75頁），被告蔡忠煌明知此情，竟在未到場執行稽查之情
    形下，虛偽登載其曾前往執行之稽查紀錄表，交予不知情之
    證人林慧茹輸入電腦行使之，足認其確有明知不實事項而登
    載於職務上應製作之稽查紀錄表及行使一節甚明。
(三)、證人胡自健於本院審理中亦改稱：蔡忠煌於97年4 月7 日上
    午確有前往周辰公司稽查，翌日是補處理許可證領取之簽名
    云云。固核與被告蔡忠煌所提出之處理許可證核發資料（詳
    本院卷一第259 頁）及個人公出差統計查詢列印表相合，惟
    該核發資料領取日期係97年4 月3 日，難以認定證人胡自健
    係同年4 月8 日領取簽名，自難遽認其上開證詞為真。另參
    諸卷附通訊監察譯文：
、被告蔡忠煌於同年4 月7 日14時31分曾對同局女同事交待「
    我兩件事情拜託妳，第一件就是心美我們吃完飯，人家約唱
    歌，我邀她唱個歌。第二件事是拜託周辰公司胡經理要去拿
    許可證，妳就拿許可證給他，剩下的手續我都辦好了」（詳
    本院卷二第90頁）。
、同年4 月7 日17時11分證人胡自健（A ）與被告蔡忠煌之通
    話內容：（本院卷二第90頁）
B ：你有找阿忠嗎？我交付阿忠耶。
A ：這樣喔，我明天上班的時候過去拿。
B ：好，明天早上八點半。」
    顯見被告蔡忠煌確有委請同事交付處理許可證相關資料之情
    屬實，但再細觀蔡忠煌（A）、證人胡自健（B ）於97年4
    月8 日上午8 時58分之下列對話內容：
B 、喂，蔡大哥。
A 、胡仔喔。
B 、蔡大哥。
A 、你拿去了嗎？
B 、嘿，我拿去了。
A 、你也沒有跟我聯絡。
B 、歹勢，因為我去的時候，你不在，謝謝你，謝謝，我跟敏如
    拿了。
A 、喔，喔，我這有稽查紀錄要給你簽耶，不然你撥時間。
B 、好我撥時間去簽。
    即足證97年4 月8 日上午證人胡自健已取走處理許可證之相
    關資料，但被告蔡忠煌另有稽查紀錄須簽署之事，再請胡自
    健撥空前往簽名之事。簡言之，即處理許可證資料之領取及
    稽查紀錄之簽名係屬二事，足認證人胡自健上揭有利於被告
    蔡忠煌之證詞、處理許可證核發資料及個人公出差統計查詢
    列印表，均不足為被告蔡忠煌前揭辯詞之佐憑，故其辯稱確
    有實際前往稽查及電話係口誤云云，顯係卸責之詞，不足採
    信。故本案事證明確，被告蔡忠煌前揭犯行均堪認定，應依
    法論科。
八、被告蔡忠煌於97年間擔任高雄縣環保局第四科技士，負責高
    雄縣橋頭鄉、旗山鎮、茄萣鄉列管事業廢棄物之管理及公民
    營清除處理機構之管理、輔導，及所轄民營廢棄物處理機構
    周辰公司甲級廢棄物處理許可證展延、申請境外輸入廢電纜
    線、廢馬達及廢壓縮機程序審查事項，及動態稽查、違規告
    發之業務，依刑法第10條第2項規定，自屬依法令服務於地
    方自治團體所屬機關而具有法定職務權限之公務員。又被告
    蔡忠煌既屬公務員，其職務上製作於97年4月7日前往周辰公
    司高雄縣大寮鄉○○村○○○街15號廢棄物處理場查核之稽
    查紀錄表，依同法第10條第3項規定，自屬公文書之性質。
    被告蔡忠煌分別於97年1月間許、97年9月8日及98年1月15日
    各收受周辰公司交付賄款各5萬元、3萬元及1萬元時，其職
    務內容，皆與周辰公司申請辦理案件之行政程序及進口廢壓
    縮機之稽查有密切關係，俱如前述。故核其所為，分別係犯
    貪污治罪條例第5條第1項第3款之不違背職務收賄罪，共3罪
    ，及刑法第216條、第213條、第220條第2項之行使公務員登
    載不實文書罪。被告利用不知情之林慧茹將稽查紀錄表鍵入
    電磁紀錄後行使之，係間接正犯。被告蔡忠煌登載不實稽查
    紀錄表之低度行為，應為其進而行使之高度行為所吸收，不
    另論公務員登載不實罪。公訴人雖僅就被告蔡忠煌虛偽登載
    稽查紀錄表之公務員登載不實文書罪提起公訴，惟行政程序
    上該稽查紀錄表尚須透過證人林慧茹鍵入電磁紀錄後上傳行
    使，俱如前述，且核該行使公務員登載不實文書罪與公務員
    登載不實文書罪間，有高低度行為之實質上一罪關係，本院
    自應併予就行使使公務員登載不實罪審究。又被告蔡忠煌分
    別於97年1月間許、97年9月8日及98年1月15日各收受周辰公
    司交付賄款5萬元、3萬元及1萬元，時間有異，職務內容及
    金額均不同，顯係另行起意，應予分論併罰。又被告蔡忠煌
    雖於上開時間有3次收受之賄賂，惟均未逾5萬元，且考量周
    辰公司行賄之動機僅係為提昇行政效率，或使日後進口之廢
    壓縮機得以通過稽查起見，並無證據證明周辰公司所經營之
    業務，是否因行賄後造成任何之實際損害，情節均屬輕微，
    爰依貪污治罪條例第12條第1項之規定，各就其所犯不違背
    職務收賄罪，均減輕其刑。爰審酌被告蔡忠煌身為地方自治
    團體所屬機關之公務員，受領國家給付得以維持基本尊嚴品
    位之俸祿，本應潔身自愛，力從公，竟為貪圖小利，利用
    職務之便，收取非分之財，敗壞官箴；又本負有至周辰公司
    廢棄物處理場稽查之義務，竟怠於履行，陽奉陰違製作不實
    之稽查紀錄表行使交差了事，致環保稽查業務出現缺口；犯
    後飾詞圖卸，未見反省檢討之意，態度非佳；惟念其並無前
    科，此有台灣高等法院被告全案紀錄表可考，所得利益非鉅
    ，並無證據證明其收賄及登載不實公文書造成實際損害，及
    其犯罪之動機、手段、品行等一切情狀，分別量處如主文所
    示之刑，併定其應執行刑；再依貪污治罪條例第17條規定，
    就其所犯收受賄賂3罪各諭知褫奪公權2年，及刑法第51條第
    8項僅就其中最長期間執行之。再被告蔡忠煌所犯之不違背
    職務收受賄賂3罪，各所得賄賂5萬元、3萬元及1萬元，雖未
    扣案，仍應依同條例第10條第3項規定（原列第2項，98年4
    月22日該條例修正時僅條項移列，不生新舊法比較之問題）
    ，各應予追繳沒收。如全部或一部無法追繳時，以其財產抵
    償之，以資懲儆。
丙、實體方面（無罪部分）
一、公訴意旨略以：周辰公司於97年7 月17日出口2 櫃（櫃號：
    GATU0000000 、WFHU0000000 ）境外處理之混合廢五金貨櫃
    （廢裸銅線、廢電線電纜及含油脂廢馬達感應線圈）至中國
    大陸，委託瑞盈報關行即被告駱英宗（業經本院判決確定）
    代為辦理前述貨櫃報關事宜（報單號碼：BC/97/W454/2 920
    ），瑞盈報關行先向高雄關稅局前鎮分局線上投單後，復委
    請瑞江報關行之王明亮代至高雄港70號碼頭會同驗貨關員龔
    盈通開櫃查驗其中一只貨櫃（貨櫃號碼：WFHU0000000 ）時
    ，於櫃門口發現夾藏有台灣電力股份有限公司TPC 廢電纜線
    （下稱台電廢電纜線），依規定應陳報上級並要求貨主提供
    相關來源證明，惟龔盈通僅要求王明亮通知周辰公司，將該
    2 只貨櫃重新過磅後提出磅單，並約略提稱發現臺電公司
    TPC 廢電纜線乙事，王明亮將前述查驗情形告知被告駱英宗
    ，被告駱英宗轉告周辰公司胡自健及林麗卿2 人後，周辰公
    司因無法提出來源證明，遂要求被告駱英宗設法疏通前述出
    口報單之驗貨關員，而龔盈通雖未答應被告駱英宗等人要求
    ，卻為掩飾渠已開櫃事實，而將渠先前於進口報單註記之開
    櫃後所更換新封條號碼字跡以修正帶塗去，且未再向負責派
    單之上級稽核吳財丁報告，即逕將該份出口報單攜回高雄關
    稅局前鎮分局驗貨課辦公室辦理退單。該報單遂於當日下午
    重新由稽核吳財丁以人工派驗方式，改由驗貨關員即被告黃
    有良負責查驗。嗣被告黃有良於是日下午前往開櫃，僅開啟
    櫃號WFHU0000000之1只貨櫃進行查驗，查覺內含有臺電TPC
    廢電纜時，明知進出口貨物在查驗過程中，發現有虛報貨物
    之名稱、數量、品質、規格或其他違法情事時，以全部查驗
    為原則，而上開出口報單所載之貨品內容為廢裸銅線、廢電
    線電纜與該只貨櫃所裝載臺電廢電纜之內容，顯有不同，應
    就2只貨櫃全部查驗，竟未就另1只櫃號GATU0000000貨櫃進
    行開櫃查驗，即於出口報單虛偽登載已開櫃查驗2只貨櫃，
    及更換加封新封條為96A13993及96A13994等2支封條之查驗
    結果，復於出口報單之「驗貨簽註事項欄」登載不實之「
    verified correct」字樣即貨證相符之不實內容，致使周辰
    公司免遭退驗，而順利通關，因而受有免除出口貨櫃延滯出
    口退運費用之不法利益（含拆櫃重裝、處理費用）等，因而
    對於該自己所主管之查驗業務，利用職權機會，圖利周辰公
    司，因而認為被告黃有良涉犯貪污治罪條例第6條第1項第4
    款之圖利罪嫌及刑法第213條之公務員登載不實罪嫌。
二、按犯罪事實應依證據認定之，無證據不得認定犯罪事實；不
    能證明被告犯罪者，應諭知無罪之判決，刑事訴訟法第154
    條第2 項、第301 條第1 項分別定有明文。又刑事訴訟法上
    所謂認定犯罪事實之證據，係指足以認定被告確有犯罪行為
    之積極證據而言，如未能發現有相當證據或證據不足以證明
    ，自不能以推測或擬制之方法以為裁判基礎，而認定不利於
    被告之事實，需依積極證據，苟積極證據不足為不利被告之
    認定時，即應為有利於被告之認定，更不必有何有利之證據
    ；所謂「積極證據足以為不利被告事實之認定」，係指據為
    訴訟上證明之全盤證據資料，在客觀上已達於通常一般之人
    均不致於有所懷疑、而得確信被告確曾犯罪之程度；若未達
    到此一程度，而有合理之懷疑存在時，即無從為有罪之確信
    。而訴訟上所得之全盤證據資料，固不以直接證據為限，間
    接證據亦應包含在內，惟採用間接證據時，必其所成立之證
    據，在直接關係上，雖僅足以證明他項事實，而由此他項事
    實，本於事理之作用足以證明待證事實者，方為合法，若憑
    空之推想，並非得採為證據資料之間接證據，業有最高法院
    著有29年上字第3105號、40年臺上字第89號、30年上字第81
    6 號及32年上字第67號、76年臺上字第4986號等判例，足資
    參照。再刑事訴訟法第161 條已於91年2 月8 日修正公布，
    其第1 項規定：檢察官就被告犯罪事實，應負舉證責任，並
    指出證明之方法。因此，檢察官對於起訴之犯罪事實，應負
    提出證據及說服之實質舉證責任。倘其所提出之證據，不足
    為被告有罪之積極證明，或其指出證明之方法，無從說服法
    院以形成被告有罪之心證，基於無罪推定之原則，自應為被
    告無罪判決之諭知，亦有最高法院92年臺上字第128 號判例
    揭示此旨。申言之，刑事訴訟制度受「倘有懷疑，則從被告
    之利益為解釋」、「被告應被推定為無罪」原則所支配，故
    得為訴訟上證明者，無論為直接或間接證據，須客觀上於吾
    人一般社會生活經驗均不致有所懷疑，而達於確信之程度者
    ，且除認定被告犯罪之外，無從本於同一事證為其他有利於
    被告之合理推斷，始可以之為不利之認定，倘其證明尚未達
    於確信之程度，而有合理可疑存在時，即難據為被告有罪之
    認定。
三、公訴人認被告黃有良涉犯上開罪嫌，無非以證人即共同被告
    駱英宗、證人胡自健、林麗卿、龔盈通、王明亮、吳財丁、
    吳松甫之證述、高雄關稅局工作報告簿、海運系統作業選單
    畫面、出口查驗報表、出口報單、陽明海運股份有限公司高
    雄分公司（下稱陽明海運公司）函附之封條領用紀錄、貨櫃
    歷史檔、碼頭作業紀錄表、出口貨櫃海關查驗加封清單及通
    訊監察譯文為其論據。訊據被告黃有良堅決否認有何圖利及
    登載不實犯行，辯稱：97年7 月17日下午前往高雄港第70號
    碼頭查驗BC/97W000-0000號出口報單申報之貨櫃，係依電腦
    指櫃抽驗櫃號WFHU0000000 號貨櫃，查驗後並未發現有台電
    廢電纜線，且當天卡玫基颱風過境，風雨交加，為安全考量
    ，基於行政裁量權認不須再就另1 只櫃號GATU0000000 號貨
    櫃開櫃查驗，依規定在出口報單之驗貨簽註事項欄記載「
    verifi ed correct 」，全部過程均屬合法，並無任何圖利
    或登載不實事實於公務上文書之情形等語。經查：周辰公司
    於97年7 月17日出口2 只貨櫃（櫃號：GATU0000000 、WFHU
    0000000 ）境外處理之混合廢五金貨櫃（廢裸銅線、廢電線
    電纜及含油脂廢馬達感應線圈）至中國大陸，委託瑞盈報關
    行即被告駱英宗代為辦理前述貨櫃報關事宜（報單號碼：BC
    /97/ W454/2920），瑞盈報關行先向高雄關稅局前鎮分局線
    上投單後，復委請瑞江報關行之王明亮代至高雄港70號碼頭
    會同驗貨關員龔盈通開櫃查驗其中一只貨櫃（貨櫃號碼：WF
    HU0000000 ）時，於櫃門口發現疑似夾藏有台灣電力股份有
    限公司TPC 廢電纜線（下稱台電廢電纜線），龔盈通僅要求
    王明亮通知周辰公司，將該2 只貨櫃重新過磅後提出磅單，
    並約略提稱發現臺電公司TPC 廢電纜線乙事，王明亮將前述
    查驗情形告知被告駱英宗，轉告予周辰公司胡自健及林麗卿
    2 人後，周辰公司因無法提出來源證明，遂要求被告駱英宗
    設法疏通前述出口報單之驗貨關員。龔盈通並未向負責派單
    之督導稽核吳財丁報告上開查驗情形，逕將該份出口報單攜
    回高雄關稅局前鎮分局驗貨課辦公室辦理退單。該報單遂於
    當日下午重新由稽核吳財丁以人工派驗方式，改由驗貨關員
    即被告黃有良負責查驗。嗣被告黃有良於是日下午前往開櫃
    ，僅開啟櫃號WFHU0000000 之1 只貨櫃進行查驗，並未就另
    1 只櫃號GATU0000000 貨櫃進行開櫃查驗，之後於出口報單
    之「驗貨簽註事項欄」登載「verified correct」字樣等事
    實，業據被告黃有良直承非虛，且核與證人吳財丁、龔盈通
    、胡自健、林麗卿、王明亮及同案被告駱英宗證述之情節相
    符，並有貨品出口同意書、驗貨課工作報告簿、海運系統作
    業選單、出口查驗報單清表、陽明海運公司貨櫃交接單、貨
    櫃過磅單、出口貨櫃海關查驗加封清單、封條領用交接登記
    表、裝櫃清單、貨櫃交替驗收單等證在卷可稽（以上書證詳
    見海調站卷第265 頁至第317 頁），故上開事實堪予認定。
四、WFHU0000000號貨櫃有無裝載台電廢電纜線？
(一)、經查，調查人員對於胡自健所使用之0000000000號行動電話
    進行通訊監察時，察覺胡自健接獲通知WFHU0000000 貨櫃內
    疑似有裝載台電廢電纜線，於是與被告駱英宗連絡，被告駱
    英宗竟基意圖為自己不法之所有，以疏通海關驗貨關員協助
    縱放為由，向周辰公司經理謊稱：可幫忙行賄關員云云，向
    該公司會計林麗卿表示行賄金額3 萬元，致周辰公司陷於錯
    誤，遂於97年7 月18日在周辰公司內交付3 萬元予被告駱英
    宗之事實，業據被告駱英宗坦承不諱，核與證人胡自健及林
    麗卿之證詞相符，並有通訊監察譯文在卷可稽（詳見胡自健
    通訊監察作業報告第30頁至第36頁），故上開事實，即足認
    定。
(二)、本案WFHU0000000 號貨櫃查驗之經過，係上午先由證人龔盈
    通會同高雄市報關公會驗關開箱服務隊（下稱開箱隊）人員
    林志恩進行查驗；退單後同日下午由被告黃有良會同瑞盈報
    關行人員王智弘、及開箱隊人員楊光南進行查驗，均為兩造
    肯認無訛。又該只WFHU0000000 號貨櫃除證人龔盈通於偵查
    及本院審理中證稱：在貨櫃內裝載之貨物與報單相符，只是
    遠遠的看到有1條長度約20公分左右的疑似台電廢電纜線，
    當時因瑞盈報關行人員王明亮尚未到場會驗，因此關上櫃門
    前往另一個碼頭執行查驗勤務等語（詳見偵二卷第217頁至
    第220頁、本院卷二第26頁），故若依證人龔盈通證述，該
    只貨櫃1條長度約20公分之疑似台電廢電纜線，是否確屬台
    電廢電纜線？殊值推敲。
(三)、證人林志恩、楊光南雖分別會同證人龔盈通，被告黃有良進
    行查驗，惟其因未持有出口報單等貨櫃裝載物品資料，故不
    明瞭該只WFHU0000000 號貨櫃是否有裝載台電廢電纜線，分
    別據渠等於海調站及本院審理中證陳屬實。又證人龔盈通察
    覺該只貨櫃疑似有台電廢電纜線時，並未會同受託前往查驗
    瑞盈報關行王明亮，僅於查驗完畢後告知王明亮上開查驗情
    形；經王明亮告知被告駱英宗後，被告駱英宗並未向海關人
    員請託放行該2 只貨櫃，而藉機向周辰公司詐取3 萬元之通
    關費一節，復經證人王明亮及駱英宗於本院審理中結證明確
    （詳本院卷二第30頁及卷一第342頁）。再者於同日下午與
    被告黃有良會驗之瑞盈報關行人員王智弘於偵查及本院審理
    中均堅陳未曾有發現疑似台電廢電纜線之情形（詳見偵二卷
    第238頁至第241頁及本院卷二第31頁、第32頁），顯見於查
    驗過程中，該只WFHU0000000號貨櫃僅有證人龔盈通發現有
    疑似台電廢電纜線之事實，益反證被告黃有良所辯，難遽認
    為虛妄。準此，經本院進一步傳喚出售廢電纜線之證人杜建
    賢到庭結證稱：我從未出售台電廢電纜線給周辰公司，我出
    售的都是每公斤12元至13元的家庭用廢電線，台電廢電纜線
    每公斤約160元，價格差很多，古物商也不可能把這麼高單
    價的台電廢電纜線夾雜在家庭用廢電纜線賣給我等語（詳見
    本院卷二第64頁至第65頁），足證被告黃有良所辯未發現台
    電廢電纜線之詞，即有其據。故證人龔盈通察覺者是否究屬
    台電廢電纜線乙節，仍難證明為真。
(四)、至於證人龔盈通查獲該只WFHU0000000 號貨櫃疑似有台電廢
    電纜線之過程，業據其於本院審理中結證稱：在本案之前並
    沒有見過台電廢電纜線，當天天氣不是很好，貨櫃內約堆了
    7 、8 分高，光線不是很亮，在大約六公尺的距離，看到一
    段長度約20公分左右的疑似台電廢電纜線，當時報關行人員
    不在、資料不齊全、時間也不夠所以退單；王明亮來69號碼
    頭找我時，我有告訴王明亮查驗情形，但不是很確定；因為
    不是很確定，所以沒有向主管報告，再加上不曉得下午查驗
    關員是誰，所以也沒有通報被告黃有良等語（詳見本院卷二
    第26頁至第28頁），故由證人龔盈通並未具有辨別台電廢電
    纜線與申報廢電纜差異之經驗，再加上該只該只WFHU000000
    0 號貨櫃光線並不充足，查驗時間不夠充分之情形下，可否
    認定確係為台電廢電纜線，殊值可疑。徵諸高雄關稅局認定
    及確認是否為台電廢電纜線之步驟，首先是依台電公司提供
    之特徵照片，辨識電纜線上是否有打上「TPC 」台電標誌，
    正常程序慎重起見都會請台電公司人員確認後再為後續處分
    ，業據證人吳財丁於本院審理中結證屬實（詳見本院卷二第
    23頁）。本案重要爭點即該只WFHU0000000 號貨櫃內是否裝
    載有台電廢電纜線，僅有證人龔盈通上開不甚明確及肯定之
    證詞，且其亦未經查驗實務正常之確認程序，證據資料既有
    可疑之處，自應為有利於被告黃有良之認定；再佐以會同被
    告黃有良查驗之證人王智弘及出售櫃內貨物予周辰公司之證
    人杜建賢等有利之證詞，足認該只WFHU0000000 號貨櫃內並
    未裝載台電廢電纜線之事實。
五、被告黃有良僅就WFHU0000000 之1 只貨櫃進行查驗，並未就
    另1 只櫃號GATU0000000 貨櫃進行開櫃查驗，之後於出口報
    單之「驗貨簽註事項欄」登載「verified correct」字樣，
    是否合法？有無明知為不實事項而登載於職務上制作之出口
    報單？末查：
(一)、瑞盈報關行受託申報BC/97W454/2920號出口報單WFHU000000
    0 號及GATU0000000 號2 只貨櫃派驗過程，業據證人吳財丁
    於本院審理中結證稱：本案出口報單是C3等級，意謂必須進
    行查驗，但不是全部貨櫃都要查驗，係採人工派驗之方式查
    驗，於97年7月17日14時29分指定查驗貨櫃為WFHU0000000貨
    櫃，電腦指派抽檢的貨櫃號碼在報單貨櫃代碼前面會顯示讓
    驗貨關員知道，如果1張出口報單有2只貨櫃，電腦指派抽驗
    1個貨櫃，如依電腦指派之貨櫃查驗結束即屬查驗完畢等語
    （詳見本院卷第23頁至第24頁），核與被告黃有良提出之出
    口查驗報單清表、海運系統作業選單之意旨相符（詳見本院
    卷第70頁至第74頁）。參佐卷附高雄關稅局出口驗貨作業彙
    編有關出口貨櫃查驗注意事項載明：一份出口報單含兩櫃以
    上者，得酌情抽驗若干櫃，由驗貨課主管人員在報單上指定
    查驗櫃號之意旨（詳見本院卷第75頁），及證人吳財丁證稱
    ：指定的人原係驗貨課主管，在電腦化以後都由電腦指櫃等
    語（參閱本院卷二第25頁）。又參以97年7月17日交通部中
    央氣象局發布高雄市海上及陸上颱風警報，當日12時至18
    時許高雄市之最大陣風為7級，累積雨量為186毫米，此有該
    局99年9月28日之中象參字第0990011580號函及附件之逐時
    氣象資料表在卷可稽（詳本院卷一第134頁至第146頁），顯
    見被告黃有良辯稱其進行本案貨櫃之查驗均依規定辦理之詞
    ，顯屬有據，至堪採信。
(二)、由上情綜合以觀，被告黃有良於97年7 月17日下午對於周辰
    公司申報出口之WFHU0000000 號貨櫃內所載物品毫無所悉，
    且該貨櫃內並無證據得以證明確有裝載台電廢電纜線，故其
    依電腦指派之抽驗貨櫃WFHU0000000號進行查驗，認所裝載
    貨物並無虛報不符之情事，參以當時風雨交加，故未繼續對
    於GATU0000000號貨櫃進行開櫃查驗，而於出口報單之「驗
    貨簽註事項欄」登載「verified correct」字樣，於法相符
    ，且難認係將不實事項而登載於職務上制作之出口報單。
六、綜上所述，公訴人所舉之證據尚不足以令本院認被告黃有良
    涉犯貪污治罪條例第6條第1項第4款之主管事務圖利罪及刑
    法第213條之公務員登載不實文書罪。此外復查無其他積極
    證據足資認定其確有公訴意旨指摘之犯行，揆諸前開說明，
    不能證明被告黃有良犯罪，依法自應為無罪之諭知。
七、被告駱英宗業經本院於99年5 月10日判決，故此未再就其被
    訴詐欺罪嫌審究，附此敘明。
據上論斷，應依刑事訴訟法第299 條第1 項前段、第301 條第1
項、貪污治罪條例第2 條、第5 條第1 項第3 款、第10條第3 項
、第12條第1 項、第17條，刑法第11條、第37條第2 項、第216
條、第213 條、第220 條第2 項、第51條第5 款、第8 款、第9
款，判決如主文。
本案經檢察官鄭靜筠到庭執行職務。
中    華    民    國   100    年    4     月    29    日
                  刑事第十一庭審判長法  官  李代昌
                                    法  官  鄭  瑋
                                    法  官  林正忠
以上正本證明與原本無異。
如不服本判決應於收受判決後10日內向本院提出上訴書狀，並應
敘述具體理由。其未敘述上訴理由者，應於上訴期間屆滿後20日
內向本院補提理由書(均須按他造當事人之人數附繕本)「切勿逕
送上級法院」。
中    華    民    國  100     年    4     月    29    日
                                    書記官  許麗珠
附錄本判決論罪科刑適用法條
貪污治罪條例第5條
有下列行為之一者，處 7 年以上有期徒刑，得併科新台幣 6 千
萬元以下罰金：
一、意圖得利，擅提或截留公款或違背法令收募稅捐或公債者。
二、利用職務上之機會，詐取財物者。
三、對於職務上之行為，要求、期約或收受賄賂或其他不正利益
    者。
前項第 1 款及第 2 款之未遂犯罰之。
中華民國刑法第213條
（公文書不實登載罪）
公務員明知為不實之事項，而登載於職務上所掌之公文書，足以
生損害於公眾或他人者，處 1 年以上 7 年以下有期徒刑。
中華民國刑法第216條
（行使偽造變造或登載不實之文書罪）
行使第 210 條至第 215 條之文書者，依偽造、變造文書或登載
不實事項或使登載不實事項之規定處斷。